# Procesamiento de datos

## Fomateo

Convertir las cuentas crudas a cuentas por lectura.

```{r step1}
assay(rse_gene_SRP102444, "counts") <- compute_read_counts(rse_gene_SRP102444)
```

Checar el número y propiedades de las muestras.
```{r step2, echo=TRUE}
rse_gene_SRP102444$sra.sample_attributes
```

Existen 26 muestras.

Verificar que los atributos de las muestras sean consistentes.
```{r step3, echo=TRUE}
objeto<-26
for(elemento in objeto) {
    print(elemento)
    print(glimpse(strsplit(rse_gene_SRP102444$sra.sample_attributes[elemento], "\\|")))
}
```

Como se puede apreciar hay algunas muestras que no tienen el atributo "cell line", por lo que serán removidas.
```{r step4}
rse_gene_SRP102444$sra.sample_attributes <- gsub("cell line;;HeLa\\|", "", rse_gene_SRP102444$sra.sample_attributes)
```

También podemos darnos cuenta de que algunos atributos tienen espacios en sus nombre por lo que se renombrarán para evitar problemas con sus nombres posteriormente en el análisis.
```{r step5}
rse_gene_SRP102444$sra.sample_attributes<-gsub("4su treatment", "4su_treatment", rse_gene_SRP102444$sra.sample_attributes)
rse_gene_SRP102444$sra.sample_attributes<-gsub("adapter sequence", "adapter_sequence", rse_gene_SRP102444$sra.sample_attributes)
rse_gene_SRP102444$sra.sample_attributes<-gsub("hsv-1 infection", "hsv_1_infection", rse_gene_SRP102444$sra.sample_attributes)
rse_gene_SRP102444$sra.sample_attributes<-gsub("rna isolation", "rna_isolation", rse_gene_SRP102444$sra.sample_attributes)
```

Ahora podemos observar que todas las muestras tienen los mismos atributos
```{r step6, echo=TRUE}
for(elemento in objeto) {
    print(elemento)
    print(glimpse(strsplit(rse_gene_SRP102444$sra.sample_attributes[elemento], "\\|")))
}
```


Procesar la información como la provee SRA, expandirla, separar los atributos e incorporarlos al data frame.
```{r step7, echo=TRUE}
rse_gene_SRP102444 <- expand_sra_attributes(rse_gene_SRP102444)
colData(rse_gene_SRP102444)[
    ,
    grepl("^sra_attribute", colnames(colData(rse_gene_SRP102444)))
]
```

Para facilitar el análisis de los datos podemos convertir a factors algunas de las columnas del data frame.
```{r step8}
colData(rse_gene_SRP102444)$sra_attribute.hsv_1_infection<-factor(colData(rse_gene_SRP102444)$sra_attribute.hsv_1_infection)
colData(rse_gene_SRP102444)$sra_attribute.source_name<-factor(colData(rse_gene_SRP102444)$sra_attribute.source_name)
```

Observar el resumen de las variables de interés.
```{r step9, echo=TRUE}
summary(as.data.frame(colData(rse_gene_SRP102444)[
    ,
    grepl("^sra_attribute.[hsv_1_infection|source_name]", colnames(colData(rse_gene_SRP102444)))
]))
```


### Variable categórica
Ahora los datos son más manejables, sin embargo podemos crear una variable categórica para agrupar a las células editadas con CRISPR/Cas9 de las que no lo fueron.
```{r step10}
rse_gene_SRP102444$edited_cell <- factor(ifelse(rse_gene_SRP102444$sra_attribute.source_name=="HeLa cells", "not_edited", "edited"))
table(rse_gene_SRP102444$edited_cell)
```

## Filtrado
Obtener la proporción de lecturas asignadas a genes.
```{r step11, echo=TRUE}
rse_gene_SRP102444$assigned_gene_prop <- rse_gene_SRP102444$recount_qc.gene_fc_count_all.assigned / rse_gene_SRP102444$recount_qc.gene_fc_count_all.total
summary(rse_gene_SRP102444$assigned_gene_prop)
```

Observar el resumen por tipo de célula y momento de infección.
```{r step12, echo=TRUE}
with(colData(rse_gene_SRP102444), tapply(assigned_gene_prop, edited_cell, summary))

with(colData(rse_gene_SRP102444), tapply(assigned_gene_prop, sra_attribute.hsv_1_infection, summary))
```

Graficar la calidad de las muestras.

```{r step13, echo=TRUE}
with(colData(rse_gene_SRP102444), plot(assigned_gene_prop, edited_cell))
abline(v=0.3585,col = "red")

hist(rse_gene_SRP102444$assigned_gene_prop)
```

Dado que la calidad de todas las muestras están por encima de 0.3585 no es necesario borrar ninguna de ellas.

Calcular niveles medios de expresión de los genes en las muestras.
```{r step14, echo=TRUE}
gene_means <- rowMeans(assay(rse_gene_SRP102444, "counts"))
summary(gene_means)
```


Como se puede apreciar existe una gran cantidad de genes muy poco expresados por lo que serán eliminados del análisis para obtener mejores resultados.
```{r step15, echo=TRUE}
# Guardar objeto por si luego se cambia de opinión
rse_gene_SRP102444_unfiltered <- rse_gene_SRP102444

# Eliminar genes con baja expresión
rse_gene_SRP102444 <- rse_gene_SRP102444[gene_means > 0.08, ]

# Visualizar dimensiones finales
dim(rse_gene_SRP102444)
```

Finalmente obtenemos nuestros datos filtrados, de los cuales no se eliminó ninguna muestra pero sí se eliminaron 32,199 genes con muy baja expresión.
```{r step16, echo=TRUE}
# Porcentaje de genes que retuvimos
round(nrow(rse_gene_SRP102444) / nrow(rse_gene_SRP102444_unfiltered) * 100, 2)
```

# Normalización
Normalizar los datos con la librería edgeR.
```{r norm}
dge <- DGEList(
    counts = assay(rse_gene_SRP102444, "counts"),
    genes = rowData(rse_gene_SRP102444)
)
dge <- calcNormFactors(dge)
```

# Análisis de datos

## Expresión diferencial
Visualizar la expresión diferencial de acuerdo a cada atributo.
```{r exp_df, echo=TRUE}
# Boxplot por tipo de célula.
ggplot(as.data.frame(colData(rse_gene_SRP102444)), aes(y = assigned_gene_prop, x = edited_cell)) +
    geom_boxplot() +
    theme_bw(base_size = 20) +
    ylab("Assigned Gene Prop") +
    xlab("Edited cell")

# Boxplot por momento de infección
ggplot(as.data.frame(colData(rse_gene_SRP102444)), aes(y = assigned_gene_prop, x = sra_attribute.hsv_1_infection)) +
    geom_boxplot() +
    theme_bw(base_size = 20) +
    ylab("Assigned Gene Prop") +
    xlab("Time infection")
```

## Modelo estadístico
De acuerdo a las observaciones previas es posible establecer un modelo estadístico utilizando las variables edited_cell e hsv_1_infection.
```{r stc_modl}
mod <- model.matrix(~ sra_attribute.hsv_1_infection + edited_cell + assigned_gene_prop,
                    data = colData(rse_gene_SRP102444)
)
colnames(mod)
```

Analizar los datos estadísticos de la expresión diferencial.
```{r est_var_mean, echo=TRUE}
vGene <- voom(dge, mod, plot = TRUE)

# Ajustar datos
eb_results <- eBayes(lmFit(vGene))

de_results <- topTable(
    eb_results,
    coef = 2,
    number = nrow(rse_gene_SRP102444),
    sort.by = "none"
)
dim(de_results)


head(de_results)

# Visualizar resultados estadísticos
plotMA(eb_results, coef = 2)


volcanoplot(eb_results, coef = 2, highlight = 3, names = de_results$gene_name)
```

En este último plot es posible observar los genes más expresados en células infectadas por el virus del herpes tipo 1.

Analizar patrones de expresión de genes.
```{r exp_genes, echo=TRUE}
# Extraer valores de los genes de interés
exprs_heatmap <- vGene$E[rank(de_results$adj.P.Val) <= 50, ]

# Crear una tabla con información de las muestras y con nombres de columnas más amigables
df <- as.data.frame(colData(rse_gene_SRP102444)[, c("sra_attribute.hsv_1_infection", "edited_cell")])
colnames(df) <- c("Infection_time", "Cell_type")

# Cambiar los identificadores por los nombres de los genes.
nombres <- rownames(de_results)
rownames(exprs_heatmap) <- de_results$gene_name[match(rownames(exprs_heatmap), nombres)]

# Realizar un heatmap
pheatmap(
    exprs_heatmap,
    cluster_rows = TRUE,
    cluster_cols = TRUE,
    show_rownames = TRUE,
    show_colnames = FALSE,
    annotation_col = df
)

# Conviertiendo los grupos de infección en colores
col.group <- df$Infection_time
levels(col.group) <- brewer.pal(nlevels(col.group), "Set1")

col.group <- as.character(col.group)

# MDS por momento de infección
plotMDS(vGene$E, labels = df$Infection_time, col = col.group)


# Conviertiendo los grupos de tipo de celula en colores
col.sex <- df$Cell_type
levels(col.sex) <- brewer.pal(nlevels(col.sex), "Dark2")

col.sex <- as.character(col.sex)

# MDS por tipo de célula
plotMDS(vGene$E, labels = df$Cell_type, col = col.sex)

```
